【裁判字號】    90,訴,1082
【裁判日期】    901210
【裁判案由】    給付票款
【裁判全文】
臺灣士林地方法院民事判決  九十年度訴字第一○八二號
    原      告  三莊金屬有限公司
    法定代理人  甲○○
    訴訟代理人  乙○○
    被      告  丙○○
右當事人間給付票款事件，本院判決如左：
    主    文
原告之訴駁回。
訴訟費用由原告負擔。
    事實及理由
一、原告主張：
    被告於民國八十七年七、八月間，自稱是訴外人惟民有限公司（下稱惟民公司）
    負責人，向原告購買不銹鋼板材料，計新台幣（下同）伍拾貳萬壹仟元，指定貨
    送至訴外人惟民公司加工廠，皆由被告簽收，並寄來由被告背書、訴外人堡信實
    業股份有限公司簽發、訴外人惟民公司（法定代理人陳雪珍）背書、付款人花蓮
    區中小企業銀行樹林分行、票號hb0000000、發票日八十七年九月五日、
    面額伍拾貳萬壹仟元支票一張（本院卷第九之二頁、八五頁），被告出面買貨並
    簽收，又在上開支票背書，爰依據民法買賣、連帶保證法律關係起訴。並聲明：
    被告應給付原告伍拾貳萬壹仟元，及自民國八十七年九月二十二日（支票提示日
    ）起至清償日止，按年息百分之五計算之利息。
二、被告抗辯：
    被告自承以訴外人惟民公司名義向原告接洽，買受簽收系爭貨品（本院卷第九之
    一頁），惟辯稱被告是惟民公司業務員，受公司指示用惟民名義向原告接洽購買
    ，渠簽收也都會寫惟民，未自稱是惟民公司負責人，否認背書真正（本院卷第九
    之一頁、九之二頁、八七頁）及願負連帶保証責任（本院卷第八六頁）。並聲明
    ：如主文所示。
三、本院心證：
（一）按代理人於代理權限內，以本人名義所為之意思表示，直接對本人發生效力，
      民法第一百零三條第一項定有明文。原告主張買賣之事實固據提出送貨單八紙
      為證，被告亦不否認簽收，惟上開送貨單原告均自書「惟民台照」（本院卷第
      二六至三三頁），查原告於本院九十年十月八日、九十年十一月二十七日言詞
      辯論期日稱：「當時被告是以惟民公司向我買貨，但其自稱是老闆」、「惟民
      公司向我買貨，送去公司租屋處，都是被告收貨」（本院卷第九之二頁）、「
      買貨時他自稱是惟民負責人」（本院卷第八五頁），原告雖一再陳稱被告買貨
      時自稱是惟民公司負責人，對照原告送貨單，卻自書「惟民台照」，系爭買賣
      買受人應係訴外人惟民公司，而非被告。次查被告於本院九十年十一月二十七
      日言詞辯論期日辯稱：「惟民公司和原告生意往來已有一、二年，這一、二年
      都是由我代理惟民公司向原告訂貨接洽，之前均由惟民公司簽發支票給付」（
      本院卷第八五頁），原告於同期日復不諱言「之前和惟民公司有一、二年生意
      往來，有時陳雪珍，有時丙○○出面接洽，但和這筆無關，別筆貨款均有付清
      」等語（本院卷第八六頁），原告既自承與訴外人惟民公司素有生意往來，或
      由陳雪珍接洽，或由被告出面接洽，原告焉有不知被告非惟民公司法定代理人
      之理？其間不問陳雪珍或被告洽訂之貨款，已據惟民公司付清，益見原告與惟
      民公司交易往例，概由陳雪珍或被告為之，系爭買賣因沿襲往例，而由被告洽
      訂及簽收，要均係代理訴外人惟民公司而為，縱原告不知被告非惟民公司法定
      代理人，要難遽予認定被告為買受人，被告顯非系爭買賣契約當事人，應堪認
      定。至訴外人惟民公司究否授權被告買賣系爭貨品，乃被告應否負民法第一百
      一十條無權代理人責任之問題，被告縱無代理權，亦不因而轉為契約當事人。
      原告既不能舉證證明被告為系爭買賣契約當事人，其依據買賣契約請求被告給
      付貨款，洵屬無據。
（二）次按民事訴訟法第三百五十八條關於私文書經本人或其代理人簽名、晝押蓋章
      或按指印者，推定為真正之規定，須其簽名、畫押、蓋章或按指印係本人或其
      代理人為之，在當事人間已無爭執或經舉證人證明者，始得適用。（最高法院
      二十八年度上字第十號判例意旨參照）又連帶債務謂數人負同一債務，依明示
      之意思或法律之規定，對於債權人各負全部給付之責任，此觀民法第二百七十
      二條規定文義自明。連帶債務以依契約行為明示而成立者為最常見，惟無論依
      契約行為或單獨行為成立之連帶債務，均應明示。原告請求被告負民法連帶保
      證責任，無非以訴外人堡信實業股份有限公司簽發、訴外人惟民公司（法定代
      理人陳雪珍）及本件被告背書之系爭支票及退票理由單為據，原告既未舉證證
      明背書真正，復不能證明被告就系爭貨款債務有明示願負連帶保證責任之約定
      ，揆諸前揭法律及判例意旨，原告此部份主張，亦失依據。又縱原告能舉證證
      明系爭背書真正，乃票據法第五條第一項、第九十六條第一項所定背書人之票
      據責任問題，原告援引民法連帶保證之規定為據，顯非有當。
（三）被告既非系爭買賣契約之當事人，又非貨款給付之連帶保證人，原告基於買賣
      、連帶保證法律關係請求被告給付伍拾貳萬壹仟元，及自八十七年九月二十二
      日（支票提示日）起至清償日止，按年息百分之五計算之利息，為無理由，應
      予駁回。
五、據上論結，原告之訴為無理由，依民事訴訟法第七十八條，判決如主文。
中      華      民      國    九十      年     十二     月      十      日
                                    臺灣士林地方法院民事第三庭
~B法      官  洪  英  花
右為正本係照原本作成。
如對本判決上訴須於判決送達後廿日內向本院提出上訴狀。
中      華      民      國    九十      年     十二     月    十一      日
~B法院書記官  楊  樠  株


司法院資訊處製作；財團法人民間司法改革基金會備份。
